【裁判字號】    95,訴,3451
【裁判日期】    951229
【裁判案由】    偽造有價證券
【裁判全文】
臺灣臺中地方法院刑事判決  95年度訴字第3451號
公  訴  人  臺灣臺中地方法院檢察署檢察官
被      告  乙○○
選任辯護人  張柏山律師
            羅淑菁律師
上列被告因偽造有價證券案件，經檢察官提起公訴（九十五年度
偵字第二○九八八號），本院判決如下：
    主    文
乙○○意圖供行使之用，而偽造有價證券，處有期徒刑壹年捌月
。緩刑肆年，並應向公庫支付新臺幣拾萬元，及向指定之公益團
體、地方自治團體或社區提供壹佰貳拾小時之義務勞務，緩刑期
間付保護管束。如附表所示本票柒紙沒收。
    犯罪事實
一、乙○○曾多次向友人凌森義借貸金錢，凌森義於民國九十四
    年十二月六日下午五時許，至乙○○開設之臺中市西屯區同
    志巷八之二號冰室向乙○○催討積欠之債務，乙○○竟意
    圖供行使之用，於上址，未經其父甲○○之同意或授權，偽
    造其父甲○○之名義，而簽發「甲○○」為共同發票人之如
    附表所示發票日、面額之本票七紙，再持之行使，交付予凌
    森義以為擔保，嗣因到期未獲兌現，凌森義將上開本票轉交
    前妻周靜冠向本院聲請本票裁定，甲○○始知上情。乙○○
    於犯罪後，有偵查權限之人知悉犯罪人之前，主動向具狀向
    檢察官陳明自己犯罪，並陳述犯罪經過，自首接受裁判。
二、案經乙○○自首後，由臺灣臺中地方法院檢察署檢察官偵查
    起訴。
    理    由
一、訊據被告乙○○對於上開偽造有價證券之犯罪事實，於本院
    審理時坦承不諱，核與被害人甲○○及證人凌森義、周靜冠
    楊濬宏、廖承志證述之情節相符，並有如附表所示之本票影
    本七紙、本院九十五年度簡字第三三四七號確認本票債權不
    存在案卷及判決各一份在卷可考。被告之自白應與事實相符
    ，足堪採信。因而認本件事證明確，被告犯行堪予認定。
二、被告行為後，刑法於九十四年二月二日修正公布，於九十五
    年七月一日施行，而行為後法律有變更者，適用行為時之法
    律，但行為後之法律有利於行為人者，適用最有利於行為人
    之法律，現行刑法第二條第一項定有明文，此條規定乃與刑
    法第一條罪刑法定主義契合，而貫徹法律禁止溯及既往原則
    ，係規範行為後法律變更所生新舊法律比較適用之準據法，
    是刑法第二條本身雖經修正，但刑法第二條既屬適用法律之
    準據法，本身尚無比較新舊法之問題，應一律適用裁判時之
    現行刑法第二條規定以決定適用之刑罰法律，先予敘明。又
    本次刑法修正之比較新舊法，應就罪刑有關之共犯、未遂犯
    、想像競合犯、牽連犯、連續犯、結合犯，以及累犯加重、
    自首減輕暨其他法定加減原因（如身分加減）與加減例等一
    切情形，綜其全部罪刑之結果而為比較，最高法院九十五年
    五月二十三日著有九十五年度第八次刑庭會議決議可資參照
    。經查：
  (1)刑法第二百零一條第一項偽造有價證券罪規定其法定刑得併
    科銀元三千元以下罰金，然被告行為後，於九十五年六月十
    四日增訂刑法施行法第一條之一，並規定：「中華民國九十
    四年一月七日刑法修正施行後，刑法分則編所定罰金之貨幣
    單位為新臺幣。九十四年一月七日刑法修正時，刑法分則編
    未修正之條文定有罰金者，自九十四年一月七日刑法修正施
    行後，就其所定數額提高為三十倍。但七十二年六月二十六
    日至九十四年一月七日新增或修正之條文，就其所定數額提
    高為三倍。」（註：刑法修正公布日期應為九十四年二月二
    日，施行日期為九十五年七月一日，前揭條文日期似有錯誤
    ，但不影響本案之判斷），且九十四年二月二日施行公布九
    十五年七月一日施行之刑法第三十三條第五款修正為：「主
    刑之種類如下：五、罰金：新臺幣一千元以上，以百元計算
    之，」，是依修正後之法律，刑法第二百零一條第一項偽造
    有價證券罪所得科處之罰金刑最高為新臺幣九萬元、最低為
    新臺幣一千元；而被告行為時適用之罰金罰鍰提高標準條例
    第一條前段規定：「依法律應處罰金、罰鍰者，就其原定數
    額得提高為二倍至十倍。但法律已依一定比率規定罰金或罰
    鍰之數額或倍數者，依其規定。」、現行法規所定貨幣單位
    折算新臺幣條例第二條規定：「現行法規所定金額之貨幣單
    位為圓、銀元或元者，以新臺幣之三倍折算之。」，及修正
    前刑法第三十三條第五款規定: 「主刑之種類如下：五、罰
    金：一元以上。」，是依行為時之法律，刑法第二百零一條
    第一項偽造有價證券罪所得科處之罰金刑最高為新臺幣九萬
    元、最低為新臺幣三元。因此，比較上述修正前、後之刑罰
    法律，自以被告行為時之舊法即依刑法第三十三條第五款，
    並配合罰金罰鍰提高標準條例第一條前段為法條適用之依據
    。
  (2)另修正前刑法第六十二條前段關於自首之規定係「必減事由
    」，新修正刑法第六十二條前段關於自首之規定則係「得減
    事由」，上開關於自首之規定雖屬刑罰裁量之事項，惟既影
    響行為人之刑罰法律效果，應屬法律變更之範疇，而有刑法
    第二條第一項之適用；且關於自首之新舊法比較，因自首之
    性質無關可罰性之判斷或法律效果之形成，故其變更應非以
    行為時為判斷基準，而應依「自首時」作為判斷之基準。本
    案被告自首之時間在新修正刑法生效前，經比較新舊法，以
    舊法規定「必減」對行為人較為有利，則依刑法第二條第一
    項前段之規定，應適用最有利於被告之行為時法即修正前刑
    法第六十二條前段之規定減輕其刑。
  (3)綜合上述各條文修正前、後之比較，揆諸前揭最高法院決議
    及修正後刑法第二條第一項規定之「從舊、從輕」原則，自
    應適用被告行為時之法律，即修正前刑法之相關規定，並配
    合罰金罰鍰提高標準條例第一條前段規定，予以論處。
三、核被告乙○○所為，係犯刑法第二百零一條第一項之意圖供
    行使之用而偽造有價證券罪。被告偽造甲○○之署押於附表
    本票上之行為，係屬偽造有價證券之階段行為，再其偽造後
    復持以行使，其行使偽造有價證券之低度行為，應為其偽造
    有價證券之高度行為所吸收，均不另論罪。又被告一次偽造
    如附表所示七紙本票，為想像競合犯，應從一重處斷。另被
    告於犯罪後，有偵查權限之人知悉犯罪人之前，主動向具狀
    向檢察官陳明自己犯罪，並陳述犯罪經過，為對於未發覺前
    之罪自首而接受裁判，應依修正前刑法第六十二條前段規定
    減輕其刑。爰審酌被告犯罪之動機、目的，及其犯罪手段、
    所受刺激、智識程度、所生危害及犯罪後坦認罪愆，頗具悔
    意等一切情狀，量處如主文所示之刑，以資懲儆。又被告偽
    造如附表所示之本票，係偽造之有價證券，雖未據扣案，然
    並無積極證據證明業已滅失，依刑法第二百零五條規定宣告
    沒收。末查被告未曾受有期徒刑以上刑之宣告，有臺灣高等
    法院被告全國前案紀錄表及臺灣臺中地方法院檢察署刑案資
    料查註紀錄表各一份附卷可稽，其因一時失慮，致罹刑典，
    其經此刑之宣告，應知警惕而無再犯之虞，本院認以暫不執
    行其刑為適當，併予宣告緩刑四年，並命向公庫支付如主文
    所示之金額，用勵自新。惟為使被告於緩刑期間內，仍深知
    戒惕，避免緩刑之宣告遭撤銷，且導正其行為與法治之觀念
    ，爰併宣告其於緩刑期間內，向指定之公益團體、地方自治
    團體或社區，提供一百二十小時之義務勞務，並依刑法第九
    十三條第一項第二款之規定，應於緩刑期間付保護管束，期
    能使被告於義務勞務過程及保護管束期間，確切明瞭其行為
    所造成之損害，並培養正確法治觀念。至於被告究應向何公
    益團體、地方自治團體或社區提供義務勞務，屬執行之問題
    ，應由執行檢察官斟酌全案情節及各公益團體、地方自治團
    體或社區之需求，妥為指定，併予敘明。
據上論斷，應依刑事訴訟法第二百九十九條第一項前段，刑法第
二條第一項前段、第二百零一條第一項、第五十五條、第六十二
條前段（修正前）、第二百零五條、第七十四條第一項第一款、
第二項第四款、第五款、第九十三條第一項第二款，罰金罰鍰提
高標準條例第一條前段，判決如主文。
本案經檢察官郭景東到庭執行職務。
中    華    民    國    95    年    12    月    29    日
                刑事第七庭  審判長法  官  許金樹
                                  法  官  郭德進
                                  法  官  張清洲
以上正本證明與原本無異。
如不服本判決，應於送達後十日內向本院提出上訴狀（須附繕本
），上訴於臺灣高等法院臺中分院。
                                  書記官  沈筱玲
中    華    民    國    95    年    12    月    29    日
附錄論罪科刑法條
中華民國刑法第201條
（有價證券之偽造變造與行使罪）
意圖供行使之用，而偽造、變造公債票、公司股票或其他有價證
券者，處3年以上10年以下有期徒刑，得併科3千元以下罰金。
行使偽造、變造之公債票、公司股票或其他有價證券，或意圖供
行使之用，而收集或交付於人者，處1年以上7年以下有期徒刑，
得併科3千元以下罰金。
附表
            ┌────┬────┬────┬────┬─────┐
            │        │  票號  │發票日  │發票人  │  面額    │
            │        │        │        │        │（新台幣）│
            │        │        │        │        │          │
            ├────┼────┼────┼────┼─────┤
            │  一    │NO576242│94年12月│乙○○  │ 30萬元   │
            │        │        │5日     │甲○○  │          │
            ├────┼────┼────┼────┼─────┤
            │        │NO576243│94年12月│乙○○  │ 30萬元   │
            │  二    │        │6日     │甲○○  │          │
            ├────┼────┼────┼────┼─────┤
            │        │        │94年12月│乙○○  │          │
            │  三    │NO576244│7日     │甲○○  │ 30萬元   │
            │        │        │        │        │          │
            ├────┼────┼────┼────┼─────┤
            │  四    │NO576245│94年12月│乙○○  │ 30萬元   │
            │        │        │8日     │甲○○  │          │
            ├────┼────┼────┼────┼─────┤
            │  五    │NO576246│94年12月│乙○○  │          │
            │        │        │8日     │甲○○  │ 30萬元   │
            │        │        │        │        │          │
            ├────┼────┼────┼────┼─────┤
            │  六    │NO576247│94年12月│乙○○  │ 10萬元   │
            │        │        │9日     │甲○○  │          │
            ├────┼────┼────┼────┼─────┤
            │        │        │94年12月│ 乙○○ │ 10萬元   │
            │  七    │NO576248│10日    │ 甲○○ │          │
            └────┴────┴────┴────┴─────┘


司法院資訊處製作；財團法人民間司法改革基金會備份。
